【裁判字號】    98,訴,981
【裁判日期】    980602
【裁判案由】    清償借款
【裁判全文】
臺灣臺中地方法院民事判決               98年度訴字第981號
原      告  公務人員住宅及福利委員會
法定代理人  丙○○
訴訟代理人  乙○○
            丁○○
被      告  甲○○
上列當事人間請求清償借款事件，本院於民國98年5月19日言詞
辯論終結，判決如下：
    主  文
被告應給付原告新臺幣壹佰壹拾伍萬柒仟壹佰玖拾伍元，及自民
國九十四年七月二日起至清償日止，按週年利率百分之三點五計
算之利息，並自民國九十四年八月三日起至清償日止，按週年利
率百分之九點一九四計付違約金。
訴訟費用新臺幣壹萬貳仟肆佰捌拾肆元由被告負擔。
    事實及理由
一、原告起訴主張：訴外人陳璠朕（原名陳煥政）以被告為連帶
    保證人，於民國（下同）85年5月28日與原告簽立中央公教
    人員購置住宅貸款契約書，向原告借用新臺幣（下同）150
    萬元，約定利息按週年利率3.5％計算，借款期間自85年7
    月2日起至105年7月2日止，借用後前5年（60期）按月付息
    不還本，自第6年起，分15年（180期）按月平均攤繳本息；
    逾期清償時，除仍按上開利率計息外，其逾期部分應以違約
    當時原告委託代辦貸款之代理人（即合作金庫商業銀行，下
    稱合作金庫）牌告基本放款利率（即7.194％）加2％（即
    9.194％）按日計付違約金，逾期達3個月者，視為全部到期
    ，陳璠朕並於85年7月2日簽立中央公教人員購置住宅貸款借
    據一紙交予原告收執。詎陳璠朕自94年7月2日起即未依約繳
    付本息達3個月，屢經催討，均置之不理，尚欠本金1,157,
    195元及自94年7月2日起之利息，暨自94年8月3日起之違約
    金未清償，被告既為連帶保證人，依法應負連帶清償之責。
    又原告於本件逾期繳款時曾依契約地址對被告通知，並曾於
    96 年3月間聲請本院對陳璠朕之房地抵押物予以強制執行，
    由本院96年度執字第6890號強制執行事件受理，惟該案經本
    院民事執行處以中院慶民執96執九字第6890號特別拍賣程序
    後之減價拍賣程序，上開抵押物仍無人應買。爰依連帶保證
    契約，請求被告給付等語。並聲明請求判決如主文第1項所
    示。
二、被告則以：伊確曾於85年間擔任陳璠朕之連帶保證人，惟自
    陳璠朕94年7月2日逾期未繳款迄98年3月間，原告及合作金
    庫，均未通知被告，致利息已累積高達16多萬元，違約金更
    高達40多萬元；而依目前一般利率僅約2％，原告請求之利
    息及違約金竟分別依週年利率3.5％及9.194％計算，極不合
    理，被告身為公務人員，薪資所得實難以負擔，且依約逾期
    繳款達3個月，債務即視為全部到期，合作金庫即得聲請法
    院拍賣陳璠朕之房地抵押物以抵償借款；斯時市場房價較好
    ，抵押物應得順利拍賣，不致延宕至今。對於原告請求之金
    額請准免計算利息及違約金，並俟陳璠朕之房地抵押物拍賣
    程序終結後，扣除拍賣所得，剩餘未清償之貸款金額，再由
    被告負擔等語置辯。並聲明駁回原告之訴；如受不利判決願
    供擔保免為假執行。
三、查本件原告主張：陳璠朕以被告為連帶保證人，於前揭日期
    向原告借款150萬元，並約定如原告上開主張之利息、違約
    金及借款期間及條件，陳璠朕自94年7月2日起即未依約繳付
    本息達3個月，尚欠本金1,157, 195元及自94年7月2日起按
    週年利率3.5％計算之利息，暨自94年8月3日起按週年利率
    9.194％計算之違約金未清償等事實，業據原告提出中央公
    教人員購置住宅貸款契約書、中央公教人員購置住宅貸款借
    據、放款資料查詢單、合作金庫歷史基本放款利率表各1件
    為證，且為被告所不爭執，原告主張之上開事實，堪信為真
    正。
四、被告雖以前詞置辯，惟按連帶債務之債權人，得對於債務人
    中之一人或數人或其全體，同時或先後請求全部或一部之給
    付，民法第273條第1項定有明文。又保證債務之所謂連帶，
    係指保證人與主債務人負同一債務，對於債權人各負全部給
    付之責任者而言，此就民法第272條第1項規定連帶債務之文
    義參照觀之甚明。被告既為本件借款之連帶保證人，則依上
    開說明，自應就前開借款債務人未還之本息、違約金，對原
    告負全部給付之責，並不以原告應先就抵押物拍賣取償或原
    告應於借款債務人違約時即時通知連帶保證人為要件；且查
    ，陳璠朕以其所有不動產設定抵押權與原告，該抵押物於96
    年1月間經他債權人聲請強制執行，原告亦曾於96年3月間行
    使抵押權，該抵押物經於97年8月27日之特別拍賣減價拍賣
    程序仍無人應買，因而本院依強制執行法第95條第2項視為
    撤回執行，此經本院依職權調閱上開強制執行卷宗查明屬實
    。再查，被告雖抗辯利息及違約金過高，請予減免云云，惟
    查原告係依契約約定而為請求，且所請求之利息及違約金分
    別依週年利率3.5％及9.194％計算，經核並非過高。綜上所
    述，被告各項抗辯，均不可採，仍應依約負連帶保證人之責
    任。
五、從而，原告依連帶保證契約請求被告給付借款1,157,195元
    及自94年7月2日起至清償日止按週年利率3.5％計算之利息
    ，暨自94年8月3日起至清償日止按週年利率9.194％計付之
    違約金，為有理由，應予准許。
六、本件第一審訴訟費用為12,484元，應由敗訴之被告負擔。
七、訴訟費用負擔之依據：民事訴訟法第78條。
中    華    民    國    98    年    6    月     2     日
                  民事第一庭    法  官  張瑞蘭
一、以上正本係照原本作成。
二、如不服本判決，應於判決送達後20日內，向本院提出上訴狀
    。（須按他造當事人之人數附繕本）。
中    華    民    國    98    年    6    月     2     日
                                書記官


司法院資訊處製作；財團法人民間司法改革基金會備份。
